臺灣高等法院刑事判決　　　　　　　　94年度上易字第1461號
上　訴　人　臺灣基隆地方法院檢察署檢察官
被　　　告　甲○
上列上訴人因被告過失傷害案件，不服臺灣基隆地方法院94年度
易字第199號，中華民國94年7月14日第一審判決（起訴案號：臺
灣基隆地方法院檢察署94年度偵字第1649號），提起上訴，本院
判決如下：
    主  文
上訴駁回。
    理  由
一、本案經本院審理結果，認第一審判決對被告甲○為無罪之諭
    知，核無不當，應予維持，除告訴人乙○○受瘀傷之手腕應
    係右手腕，第一審判決理由欄部分誤載為「又手腕」（第一
    審判決書第2頁第3行）、或「左手腕」(第一審判決書第2頁
    第6行、第25行、第3頁第18行），應予更正外，並引用第一
    審判決書記載之證據及理由（如附件）。
二、檢察官上訴意旨略以：被告於83年4月5日至86 年6月30日止
    ，向告訴人借款共計新臺幣（下同）39萬元，迄今未完全清
    償，是告訴人前往被告住處索債之舉非屬不法行為，而為合
    法權利之行使，原審判決容有誤會云云。惟按刑法第306 條
    第1項、第2項規定之無故侵入他人住宅或建築物罪及無故隱
    匿其內或受退去之要求而仍留滯罪，所保護之法益係個人居
    住之安寧與私人生活秘密之保持，其所謂之「無故」，係指
    無法律上之正當理由而言。而債權人對債務人縱享有債權，
    但法律另有規定債權人行使債權之正當方法，債權人對債務
    人行使債權，亦不能違反法律規定及誠實、信用之方法，自
    不能因債權人對債務人存有債權，即認債務人負有容忍債權
    人自由出入其住宅之義務，債權人尚無得任意進出債務人住
    宅門戶或留滯其內之權利。是姑且不論對本件告訴人主張其
    對被告有借款債權一節，告訴人始終未提出證據證明，其於
    臺灣基隆地方法院基隆簡易庭對被告提起之清償債務之訴，
    亦經該簡易庭於94年5月24日以94年度基簡字第169號判決，
    駁回其請求，有該事件宣示判決筆錄一份在卷可稽（見原審
    卷第54頁），且縱設告訴人對被告有借款債權，揆諸前揭說
    明，其亦無未經被告許可直接進入被告住宅索債或受退去之
    要求而仍留滯其內拒絕離去之權利。原審據而認定告訴人於
    93年11月24日18時許，在被告住宅內受被告離去之要求，卻
    拒絕離去而仍留滯於被告住宅內之行為，係犯刑法第306 條
    第2 項之「受退去要求而仍留滯」罪，對被告構成不法之侵
    害，被告因要求告訴人離去未果，為排除告訴人無故留滯其
    住宅內之不法侵害行為所為之推、抱、拖之動作，係屬正當
    防衛，且未逾必要之程度，依刑法第23條前段之規定，被告
    行為應屬不罰，而為無罪之諭知，核無不合。檢察官以前詞
    據為上訴理由，謂告訴人因係債權人，其在被告住處索債之
    舉係屬合法權利之行使云云，實屬誤會，核無理由，其上訴
    應予駁回。
據上論結，應依刑事訴訟法第373條、第368條，判決如主文。
本案經檢察官陳玉珍到庭執行職務。
中　　華　　民　　國　　94　　年　　9 　　月　　28  　日
　　　　　　　　　刑事第十二庭  審判長法　官  李文成
　　　　　　　　　　　　　　　　　　  法　官  官有明
　　　　　　　　　　　　　　　　　　  法　官  王復生
以上正本證明與原本無異。
不得上訴。
                                      書記官  王宜玲
中　　華　　民　　國　　94　　年　　9 　　月　　30　　日
